【裁判字號】    95,交聲,97
【裁判日期】    950412
【裁判案由】    聲明異議
【裁判全文】
臺灣彰化地方法院交通事件裁定          95年度交聲字第97號
原處分機關
即移送機關  交通部公路總局臺中區監理所彰化監理站
受 處分 人
即 異議 人  甲○○
上列受處分人因違反道路交通管理處罰條例案件，對於交通部公
路總局臺中區監理所彰化監理站於中華民國94年12月26日所為之
處分（彰監四字第裁64－AEU041530、64－A5J004168、64－A5L1
01559號），聲明異議，本院裁定如下：
    主  文
異議均駁回。
    理  由
一、按設有禁止臨時停車標誌、標線處所不得臨時停車；汽車駕
    駛人，在設有禁止臨時停車標誌、標線處所臨時停車者，處
    新臺幣（下同）300 元以上600 元以下罰鍰，道路交通安全
    規則第111 條第1 項第3 款及道路交通管理處罰條例第55條
    第1 項第3 款分別定有明文。
二、聲明異議意旨略以：受處分人即異議人甲○○先後於民國94
    年11月20日下午3 時52分許、同年月23日下午4 時許及同年
    月28日下午5 時25分許，駕駛車牌號碼077-FB號營業一般大
    客車行經臺北市○○路○段時，遭臺北市警察局分別以第AE
    U041530 、A5J004168 、A5L101559 號舉發違反道路交通管
    理事件通知單三紙告發均「在設有禁止臨時停車標線處所臨
    時停車」，舉發違反道路交通管理處罰條例第55條第1 項第
    3 款，各處以300 元罰鍰。惟受處分人係和欣汽車客運股份
    有限公司（下稱和欣公司）駕駛員，於警方舉發時係駕駛公
    司所有車牌號碼077-FB號營業班車，依公路主管機關核定之
    營業路線及設站處所停靠搭載旅客，並未違反汽車運輸業管
    理規則之規定，如此舉發均無理由，依法聲明異議云云。
三、經查：本件異議人駕駛車牌號碼077-FB號營業一般大客車，
    於上開時間、地點，因在設有禁止臨時停車標線處所臨時停
    車，為警當場舉發移送裁決之事實，有臺北市政府警察局舉
    發違反道路交通管理事件通知單及原處分機關違反道路交通
    管理事件裁決書在卷可稽，且為受處分人所不爭執，應堪確
    定。異議人雖以上開理由聲明異議，惟：
  (一)按標線之設置目的，在於提供車輛駕駛人及行人有關道路路
    況之警告、禁制、指示等資訊，以便利行旅及促進交通安全
    ；標線之設置，由主管機關依其管轄辦理之；又所稱主管機
    關，指公路主管機關、市區道路主管機關及警察機關；道路
    交通標誌標線號誌設置規則第2 條、第4 條第1 項、第5 條
    分別定有明文。又按直轄市道路及交通之規劃、營運及管理
    ，係屬直轄市自治事項，地方制度法第18條第10款第1 、2
    點定有明文。依據前開規定，可知臺北市區之標線設置及交
    通規劃管理係屬臺北市政府之權限範圍，臺北市政府為促進
    交通安全，便利行人及車輛之行車安全，有權變更原有標線
    之設置規劃，合先敘明。
  (二)次按汽車運輸業營運路線或區○○○路主管機關得視實際需
    要酌予變更；汽車運輸業管理規則第2 條第2 項定有明文。
    再按公路汽車客運業營運班車在市區○○路線及設站地點，
    應依下列原則辦理：(一)其行經市區○○路線及設站地點，基
    於維護當地交通秩序之需要，應與當地政府協議定之。(二)市
    區○○路線，以能便捷直接到達業者在該市區所設之車站為
    原則。(三)市區設站，其間隔不得少於500 公尺。(四)經同意之
    營運路線及設站地點，當地政府如因實際需要得予調整變更
    ，並應函請該管公路主管機關辦理。前項各款，如發生爭議
    ，報請上級機關核定之；另臺灣省轄內公路汽車客運業之營
    運管理及處罰，由交通部委任交通部公路總局辦理；直轄市
    ○○○路汽車客運業之營運管理及處罰，由交通部委辦直轄
    市政府辦理，汽車運輸業管理規則第37條、第139 條之1 亦
    定有明定。
  (三)查：臺北市政府為落實推動城際客運轉運站政策，減少大客
    車於臺北市區道路繞行及於路側密集設站衍生之交通、環境
    、噪音及居住品質問題，基於維護營運秩序維持道路交通安
    全與暢通，及增進公共利益之需要，除由臺北市政府交通局
    於92年4 月8 日發函預告各業者臺北車站周邊即將進行管制
    ，於93年2 月10日公告並轉知業者「臺北車站週邊國道客運
    及公路客運設站管制區○○○ ○段）—禁止新設站位」，於
    93年11月22日公告並轉知業者「臺北車站週邊」國道客運及
    公路客運設站管制區○○○ ○段）—撤除現有路側站位（自
    國道客運臺北總站啟用日起實施，得有緩衝3 個月）外【參
    卷附之臺北市政府警察局大同分局95年01月20日北市警同分
    交字第09530609600 號書函、臺北市政府交通局93年2 月10
    日北市交二字第09330551101 號公告、93年11月22日北市交
    二字第09335525401 號公告】，臺北市政府交通局並於94年
    7 月11日邀集客運業者（包括和欣公司）及各公路主管機關
    （包括交通部公路總局、各監理所及高雄市政府交通局）就
    國道客運臺北總站周邊交通改善事宜召開第2 次會議，經各
    公司、機關派員參加（高雄市政府交通局以電話請假未出席
    ），決議同意配合路線調整、由臺北市政府交通局將試行營
    運計畫函報交通部及交通部公路總局核備及於營運後路線調
    整定案後再辦理正式路線調整事宜；嗣臺北市政府交通局於
    94 年8月2 日即將國道客運臺北總站路線調整計畫呈報交通
    部，並建請路線調整暫以試行方式辦理，待營運後路線調整
    定案後再辦理正式路線調整，另副知各業者自94年8 月16日
    開始試行及相關管制事宜；而就上開路線調整試辦事宜，交
    通部公路總局於94年8 月19日以路監運字第0940035982號函
    建請交通部依汽車運輸業管理規則第37條第1 項第4 款同意
    辦理，並經交通部於94年9 月7 日以交路字第0940048071號
    函復臺北市政府交通局同意辦理；臺北市政府交通局嗣即據
    該函於94年9 月16日以北市交二字第09434127800 號函知各
    客運業者，請確實依試行計畫所載路線行駛，另已申請適用
    緩衝期之路線，期限至94年11月15日止，屆時管制區○○路
    側上客站將撤銷，並副知交通部公路總局、高雄市政府交通
    局；後該局再於94年11月4 日，依據公路法第79條第5 項、
    汽車運輸業管理規則第20條、第37條及道路交通管理處罰條
    例第5 條第1 款規定及臺北市政府91年7 月4 日府交三字第
    091068 23500號及第00000000000 號公告委任事項、臺北市
    政府交通局93年年11月22日北市交二字第09335525401 號公
    告臺北車站週邊國道客運及公路客運路線設站管制區○○○
    ○段），公告「臺北車站週邊國道客運及公路客運路線設站
    管制區」範圍內長途客運站位撤銷事宜；末於94年11月23日
    該局再以北市交二字第09435240700 號函檢附路線調整表，
    請交通部公路總局、各監理所及高雄市政府交通局協助完成
    許可證加註事宜，並副知各客運業者【上開所有公函、公告
    均詳參卷附資料】。是以，臺北市政府為落實推動城際客運
    轉運站政策，以減少市區交通壅塞、噪音等問題，進而提升
    市民居住品質，確有依法調整變更客運業營運路線之權限，
    並已依法辦理路線調整事宜，至堪認定。因此，臺北市○○
    ○○○道客運臺北總站，並將原為長途客運車起迄總站之臺
    北市○○路○ 段撤銷原有站位設置，統一遷移至客運臺北總
    站，並將該路段規劃為禁止臨時停車之管制區，於法有據。
    至臺北市政府變更長途客運業營業路線及撤銷設站處所之處
    分，如和欣公司認為有所不當或違誤，自應循求正當途徑，
    或透過與當地政府協議、請求中央機關核定辦理或係透過行
    政訴訟等方式尋求救濟，臺北市政府所為管制區之變更，既
    未經有權機關認定為違法無效之行政處分，在此前提下，異
    議人自有遵守變更後之交通標線規範之義務，是異議人違規
    臨時停車之事實，自無從據此為由而阻卻違規事實之成立。
  (四)綜上，異議人甲○○既為和欣公司所雇用之司機，且明知臺
    北市○○路○ 段業經規劃為禁止臨時停車管制區，卻仍於94
    年11月20日下午3 時52分許、同年月23日下午4 時許及同年
    月28日下午5 時25分許，駕駛車牌號碼077-FB號營業一般大
    客車，在臺北市○○路○ 段劃有紅線路段處，執意臨時停車
    ，而遭臺北市警察局大同分局以違規屬實而予舉發，該項舉
    發自無違誤，從而，原處分機關臺中區監理所彰化監理站對
    異議人在劃有紅線禁止臨時停車路段，違規停車搭載旅客之
    行為，援引道路交通管理處罰條例第55條第1 項第3 款之規
    定，裁處異議人即受處分人甲○○罰鍰300 元，於法並無不
    合，本件異議為無理由，應予駁回。
四、據上論斷，應依道路交通管理處罰條例第87條第2 項，道路
    交通案件處理辦法第19條，裁定如主文。
中    華    民    國    95    年    4     月    12    日
                  交通法庭  法  官  吳永梁
以上正本證明與原本無異
如不服本裁定，應於裁定送達後 5日內向本院提出抗告狀 (須附
繕本)。
中    華    民    國    95    年    4     月    17    日
                            書記官  陳美敏


司法院資訊處製作；財團法人民間司法改革基金會備份。
